【裁判字號】    98,簡上,1032
【裁判日期】    990225
【裁判案由】    傷害
【裁判全文】
臺灣板橋地方法院刑事判決            98年度簡上字第1032號
上  訴  人
即  被  告  丁○○
            丙○○
上列上訴人等即被告等因傷害案件，不服本院中華民國98年7 月
6 日98年度簡字第3983號第一審判決（聲請簡易判決處刑案號：
98年度偵字第10550 號）提起上訴，本院管轄之第二審合議庭判
決如下（被告丙○○部分改依通常程序自為第一審判決）：
    主  文
原判決關於丁○○、丙○○部分撤銷。
丁○○傷害人之身體，處拘役拾日，如易科罰金以新臺幣壹仟元
折算壹日。
丙○○無罪。
    事  實
一、緣丁○○與丙○○為母女，乙○○（其犯傷害罪部分，業經
    本院以98年度簡字第3983號判處拘役10日，如易科罰金以新
    臺幣壹仟元折算1 日確定）因與丁○○之同居人戊○○有金
    錢糾葛，遂於民國97年9 月11日10時許，協同友人甲○○共
    同前往丁○○、丙○○及戊○○位於臺北縣三重市○○路○
    段61巷42號2 樓居所協調債務，詎丁○○竟基於傷害人身體
    之犯意，於上開時、地，持掃把朝乙○○毆打，乙○○遂以
    左手抵擋，致乙○○受有左手腕挫瘀傷2x3 公分之傷害（聲
    請簡易判決處刑書另載乙○○受有右手背挫瘀傷2x2 公分之
    傷害，此部分並非丁○○所為，詳後述）。
二、案經乙○○訴由臺北縣政府警察局三重分局報告臺灣板橋地
    方法院檢察署檢察官偵查後聲請簡易判決處刑。
    理  由
壹、程序部分：
    本判決後開所引用被告以外之人於審判外之陳述，公訴人及
    被告就該等審判外陳述之證據能力，於本案言詞辯論終結前
    均未聲明異議。本院審酌該等證據資料製作時之情況，並無
    違法不當及證明力明顯過低之瑕疵，亦認為以之作為證據應
    屬適當，依刑事訴訟法第159 條之5 規定，認該等證據資料
    均有證據能力。
貳、實體部分：
一、有罪部分：
（一）訊據被告丁○○矢口否認涉有上揭傷害犯行，辯稱：乙○○當天跑到店裡來，跟戊○○說他趕不了伊，就她來趕，
      乙○○進來就抓狂，就一直罵伊，伊說你憑什麼趕我走，
      乙○○就罵伊不要臉，並拿桌上的杯子起來砸，乙○○報
      警說伊打她，當時就是乙○○追伊跑，伊追乙○○跑，乙○○還有拉傷伊，伊不知道乙○○那裡受傷，警察請伊去
      驗傷，伊說不用了，伊真的沒有打乙○○云云。經查：
    (一)上揭傷害事實，業據告訴人乙○○於警詢時指稱：伊因為
      95年8 月1 日借新臺幣5 萬5 千元予戊○○及97年5 月15
      日借新臺幣8 萬5 千元予戊○○，當時借他金錢時均無任
      何證明，只是口頭約定97年8 月15日要還錢，伊於97年9
      月11日10時許前往三重市○○路○ 段42號2 樓，是想叫戊○○補簽立借據，以利事後之證明，伊帶同朋友甲○○，
      在該地點拿出自行擬定的借據及借據附件要請戊○○補簽
      立借據，當時戊○○與他同居人丁○○在場，丁○○叫戊○○不要簽立借據，並當場將借據及借據附件撕毀，丁○○後來拿起桌上的水杯往伊頭砸過來未中，丁○○接而進
      入屋內拿掃把追打伊，伊以左手遮擋，造成伊左手腕挫瘀
      傷，丁○○將該支掃把打斷了，還要拿第2 支掃把攻擊伊
      ，伊當時就逃跑打110 報警處理等語（見98年度偵字第10
      550 號卷第4 頁至第5 頁）。嗣於偵訊時亦指稱：伊是要
      求戊○○補簽借據，伊不知道丁○○跟戊○○是什麼關係
      ，丁○○有跑出來將借據及附件撕掉，丁○○先拿水杯往
      伊頭丟，沒丟中，拿掃把往伊頭上砸，伊用左手擋，伊的
      左手腕有瘀傷，掃把頭打斷了，還要拿第2 支掃把，伊往
      外面衝．．．等語綦詳（見同上偵查卷第38頁）。並於本
      院審理時亦證稱：丁○○衝出來．．．跑到廁所拿出掃把
      ，從伊左後方，往伊的頭部打來，而且力道很大，伊用左
      手抵擋，所以造成伊左手腕的傷害等語綦詳（見本院98年
      10月15日審判筆錄）。告訴人乙○○前後指訴遭受被告丁○○持掃把打傷左手腕之情節相一致，且與告訴人所提臺
      北縣立醫院97年9 月11日北縣醫診字第9709453 號驗傷診
      斷書（附於同上偵查卷第27頁）上記載告訴人受有左手腕
      挫瘀傷2x3 公分之部分傷勢相符，堪信告訴人乙○○上開
      指訴並非子虛。
    (二)再參酌證人甲○○亦於偵查中證稱：伊與乙○○去那裏，
      是1 位謝先生民俗療法的店，乙○○要求戊○○還錢，戊○○無法還，補簽借據，伊不知道丁○○跟戊○○是什麼
      關係，丁○○直接衝出來將借據撕掉，丁○○先拿水杯砸
      乙○○，沒砸中，丁○○又拿掃把打乙○○，有打中，但
      不知道那邊等語（見同上偵查卷第38頁）。復於本院審理
      時又證稱：丁○○從裡面拿1 支掃把，從乙○○的手直接
      砍下去，伊不記得是砍那隻手，而掃把前面的掃把頭鬚部
      分就脫落掉在地上等語（見本院98年11月5 日審判筆錄）
      。由上開證人甲○○所述情節觀之，證人於事發當時的確
      親眼在場看見被告丁○○持掃把毆打告訴人乙○○無訛。
      另外，參以證人戊○○亦於本院審理中證稱：當時伊到工
      作室去接待客人，然後聽到他們在外面說要叫警察來。（
      當時他們三人的吵鬧聲是否很大聲？為何沒有出來看？）
      那時客人還在裡面，我想這是小事，我也跟乙○○說過幾
      天就還他錢等語（見同上本院98年11月5 日審判筆錄）。
      從證人戊○○所述上情，足見被告丁○○確有與告訴人乙○○發生爭執之情，益堪認告訴人之指訴及證人甲○○之
      證述情節為真實而可堪採信。
    (三)綜上所述，被告丁○○所辯應無足採，本件事證已臻明確
      ，其傷害犯行堪以認定，應依法論科。
（二）核被告丁○○所為，係犯刑法第277 條第1 項之傷害罪。
      又被告丁○○所犯傷害犯行，應僅能認定係造成告訴人左
      手腕挫瘀傷2x3 公分之傷勢，至告訴人右手背挫瘀傷2x2
      公分之傷勢，並不能遽認係被告丁○○所為（詳後述），
      惟因聲請簡易判決處刑書認此部分與前開有罪部分係出於
      同一傷害行為所致，有實質上一罪關係，爰不另為無罪之
      諭知，爰此敘明。本案經原審詳察後，以被告罪證明確，
      予以論罪科刑，固非無見，而被告提起上訴否認犯罪，亦
      非有理；然原審逕認被告丁○○與丙○○間有犯意聯絡及
      行為分擔而論以共同正犯，尚有未合（關於被告丙○○應
      諭知無罪部分詳如後述）；又告訴人右手背挫瘀傷2x2 公
      分之傷勢，並不能遽認係被告丁○○所為，原審引用檢察
      官聲請簡易判決處刑書之記載，就此部分事實之認定亦有
      未合，應由本院管轄之第二審合議庭將原判決撤銷改判。
      爰審酌被告丁○○之素行、犯罪之動機、目的、手段、造
      成告訴人身體受傷害之程度，且迄未與告訴人和解及犯後
      否認犯行之態度等一切情狀，量處如主文第二項所示之刑
      ，並諭知易科罰金之折算標準。
二、無罪部分：
（一）聲請簡易判決處刑意旨略以：被告丙○○為被告丁○○之
      女，乙○○因與丁○○之同居人戊○○有金錢糾葛，遂於
      民國97年9 月11日10時許，協同友人甲○○共同前往丁○○、丙○○及戊○○位於臺北縣三重市○○路○段61巷42
      號2 樓居所協調債務，詎丙○○竟與丁○○共同基於傷害
      人身體之犯意聯絡，於上開時、地，與乙○○雙方互相拉
      扯毆打，致乙○○受有左手腕挫瘀傷2x3 公分、右手背挫
      瘀傷2x2 公分之傷害。因認被告丙○○涉犯刑法第277 條
      第1 項之傷害罪嫌等語。
（二）按犯罪事實應依證據認定之，無證據不得認定犯罪事實；
      又不能證明被告犯罪或其行為不罰者，應諭知無罪之判決
      ，刑事訴訟法第154 條第2 項及第301 條第1 項分別定有
      明文。次按認定不利於被告之事實須依積極證據，苟積極
      證據不足為不利於被告事實之認定時，即應為有利於被告
      之認定（最高法院30臺上字第816 號判例意旨參照）；檢
      察官對於起訴之犯罪事實，倘其所提出之證據，不足為被
      告有罪之積極證明，或其指出之證明方法，無從說服法院
      以形成被告有罪之心證，基於無罪推定之原則，自應為被
      告無罪判決之諭知（最高法院92年臺上字第128 號判例意
      旨參照）。又告訴人之告訴，係以使被告受刑事訴追為目
      的，是其陳述是否與事實相符，仍應調查其他證據以資審
      認，最高法院52年臺上字第1300號判例意旨亦可參照。經
      核本件公訴人認被告丙○○涉犯傷害罪嫌，係以告訴人乙○○之指訴、證人甲○○之證述，被告丙○○、丁○○之
      供述、診斷證明書等，為其論據。
（三）訊據被告丙○○堅決否認涉有上揭傷害犯行，辯稱：當天
      伊在睡覺，伊聽到外面聲音很大，伊看到乙○○衝過來，
      好像是要打伊媽媽丁○○，伊才去護著媽媽，乙○○就過
      來拉伊的頭髮，並抓去撞門，乙○○的情緒已經歇斯底里
      。當時伊雙手握住門把不讓乙○○進去，是乙○○扯伊的
      手造成伊手受傷，伊根本沒有打乙○○等語。經查：
    (一)告訴人乙○○於警詢指稱：．．．當時戊○○與他的同居
      人丁○○在場，丁○○叫戊○○不要簽立借據並當場將借
      據及借據附件撕毀，丁○○後來拿起桌上的水杯往伊頭砸
      過來未中，丁○○接而進入屋內拿掃把往伊追打，伊以左
      手遮擋，造成伊左手腕挫瘀傷，丁○○將該支掃把打斷了
      ，還要拿第2 支掃把攻擊伊，伊當時就逃跑打110 報警處
      理，之後伊看丁○○沒有追出來了，伊才察覺伊的背包放
      在案發現場，伊當時折返要拿回伊的背包時，伊要開門進
      入屋內拿伊背包，丙○○擋住門口硬將伊放在門把上右手
      扯下來，造成伊的右手背挫瘀傷等語（見98年度偵字第10
      550 號卷第4 頁至第5 頁）。嗣於偵查及本院審理中亦為
      大致相同之指述（見同上偵查卷第38頁、本院98年10月15
      日審判筆錄）。則依告訴人乙○○之指述情節觀之，告訴
      人左手腕之挫瘀傷係被告丁○○以掃把傷害伊所造成，而
      被告丙○○則係在伊握住門把時將伊右手扯下而造成右手
      背挫瘀傷的傷害。然依上開告訴人之指訴，伊遭丁○○以
      掃把打傷左手腕時，被告丙○○並未在現場，客觀上被告
      丙○○並無參與此部分傷害犯行之行為分擔，且依卷內資
      料並無積極證據證明被告丙○○與被告丁○○有何共同傷
      害之犯意聯絡可言，聲請簡易判決處刑書逕認被告丙○○
      與丁○○係基於犯意聯絡而為傷害犯行，尚嫌速斷。
    (二)證人甲○○於偵查中證稱：我沒有看到丙○○打乙○○，
      但丙○○與乙○○一定有拉扯，我有聽到聲音，我是背對
      著他們等語（見同上偵查卷第38頁）。復於本院審理中證
      稱：因為乙○○要進來拿包包，乙○○要開門，但是丙○○把門把按住，所以他們二人就在門把上推拉，後來警察
      就來了等語（見本院98年11月5 日審判筆錄）。是首應說
      明者，證人甲○○並未見聞被告丙○○有何毆打乙○○之
      犯行。再者，甲○○所述被告丙○○與告訴人乙○○在門
      把上拉扯之事實，縱屬真實，然被告丙○○按住門把不讓
      告訴人進入，即使因此告訴人受有傷害，被告主觀上是否
      具有傷害他人身體之犯意？亦堪存疑。又證人陳晉驎於本
      院審理中證稱：當時我坐在辦公室看電視，乙○○突然進
      來大聲關門，要我報警，當時我請他出去，並說這裡是辦
      公的地方，此時乙○○自己拿手機報警，我繼續看電視，
      乙○○待了一下子就自己走出去，後來我要出門時，看到
      乙○○與丙○○在門口拉扯，聽到撞到木板的聲音，之後
      我就出門了。（你剛才說有看到拉扯，聽到撞到木板的聲
      音，情形如何？）我那時有聽到聲音，但是我沒有看到怎
      麼造成的，我是有看到拉扯，我是先聽到碰一聲，就是撞
      到木板的聲音，我出來，看到乙○○與丙○○在拉扯，我
      就趕快走下樓，後面我就沒有看到等語（見本院98年10月
      15日審判筆錄）。經綜合證人陳晉驎所述上情，與證人甲○○之證述情節及被告丙○○所提出之衛生署台北醫院診
      斷證明書1 紙（其上載有右前臂多處擦傷，左腕擦傷等傷
      害，見同上偵查卷第24頁）參互以觀，堪認被告丙○○上
      開所辯當時伊雙手握住門把不讓乙○○進去，是乙○○扯
      伊的手造成伊手受傷等情，應非子虛。末再參以同案被告
      丁○○於偵查中雖否認傷害犯行，然亦供稱伊有說再不走
      要拿掃把趕人，並沒有用杯子丟乙○○，但有與乙○○拉
      扯等語（見同上偵卷第39頁）。是客觀上告訴人右手背之
      挫瘀傷，縱使非拉扯被告丙○○之手時所導致，亦不能排
      除是在其他爭執過程中所受傷害。據此，基於罪嫌惟輕原
      則，當從有利被告之認定。
    (三)綜上所述，公訴人所舉之證據不足以證明被告丙○○有何
      傷害告訴人乙○○之犯行，此外，亦無積極證據足供認定
      被告丙○○與同案被告丁○○有共同傷害告訴人之犯意聯
      絡。既不能證明被告丙○○犯罪，依法應諭知無罪之判決
      ，以昭審慎。
（四）末按地方法院對被告為簡易判決處刑後，經提起上訴，地
      方法院合議庭認應為無罪判決之諭知者，依刑事訴訟法第
      455 條之1 第3 項準用同法第369 條第2 項之規定意旨，
      應由該地方法院合議庭撤銷簡易庭之判決，改依第一審通
      常程序審判（最高法院91年度台非字第21號判決意旨參照
      ）。本案既不能證明被告丙○○犯罪，原審遽為被告丙○○有罪之判決，尚有違誤，被告丙○○上訴意旨否認犯罪
      ，為有理由，應由本院合議庭就此部分撤銷原判決，並自
      為第一審無罪之判決。
據上論斷，應依刑事訴訟法第455 條之1 第1 項、第3 項、第45
2 條、第369 條第1 項前段、第364 條、第299 條第1 項前段、
第301 條第1 項，刑法第277 條第1 項、第41條第1 項前段，刑
法施行法第1 條之1 ，判決如主文。
本案經檢察官李美金到庭執行職務。
中    華    民    國    99    年    2     月    25    日
                  刑事第十二庭  審判長法  官  李君豪
                                      法  官  何燕蓉
                                      法  官  錢衍蓁
上列正本證明與原本無異。
被告丁○○部分不得上訴。
被告丙○○部分，如不服本判決，應於判決送達後10日內敘明上
訴理由，向本院提出上訴狀( 應附繕本) ，上訴於臺灣高等法院
。其未敘述上訴理由者，應於上訴期間屆滿後20日內向本院補提
理由書，「切勿逕送上級法院」。
                                      書記官  金和國
中    華    民    國    99    年    2     月    25    日
附錄本案論罪科刑法條全文：
中華民國刑法第277條：
傷害人之身體或健康者，處3 年以下有期徒刑、拘役或1 千元以
下罰金。
犯前項之罪因而致人於死者，處無期徒刑或7 年以上有期徒刑；
致重傷者，處3 年以上10年以下有期徒刑。

司法院資訊處製作；財團法人民間司法改革基金會備份。
